臺灣苗栗地方法院民事判決　　　　　　　　 94年度親字第5號
原　　　告　丙○○
被　　　告　乙○○
兼 上 1 人
法定代理人　甲○○
上列當事人間因確認親子關係不存在等事件，本院於民國94年9
月27日言詞辯論終結，判決如下：
    主    文
確認原告丙○○（民國○○○年○月○○日生，身分證統一編號
：Ｚ000000000號）與被告乙○○（民國○○○年○月
○日生，身分證統一編號：Ｚ000000000號）間之親子
關係不存在。
原告其餘之訴及其假執行之聲請均駁回。
訴訟費用由被告負擔新臺幣參仟元；餘由原告負擔。
    事實及理由
一、被告乙○○、甲○○經合法送達，未於最後言詞辯論期日到
    場，核無民事訴訟法第386 條所列各款情形，爰依原告丙○○之聲請，由其一造辯論而為判決。
二、原告起訴主張：被告甲○○與伊於民國91年4 月28日結婚時
    已懷有身孕，並以此為由不斷要求伊與其結婚，雖兩人當時
    已分居半年，但因礙於伊曾與被告甲○○有同床共眠之事實
    ，且被告甲○○亦表明孩子為伊之子，因而不得不與被告甲○○結婚，被告甲○○並於婚後2 個月即91年7 月6 日產下
    被告乙○○，伊對被告乙○○一直疼愛有加，並不知被告乙○○實非為伊之親生子女。直至93年底，被告甲○○具狀向
    鈞院訴請離婚，於法院調解時，雙方為爭取子女監護權爭執
    不下，被告甲○○始聲稱︰被告乙○○並非伊之親生子女等
    語，經雙方於新竹市陽明醫事檢驗所為ＤＮＡ鑑定後，於94
    年1 月19日確認原告與被告乙○○間並無血緣關係，方驚覺
    被告甲○○詐騙伊結婚，並為其扶養被告乙○○，使伊受有
    下列損害：（一）自91年7 月至92年3 月間，及自92年11月
    至93年10月間，伊分別以每月花費或給付被告新臺幣（下同
    ）10,000元之方式養育被告乙○○，共計支出180,000 元之
    扶養費用；（二）伊受被告甲○○詐欺而結婚，且以被告乙○○為其子而公諸於親友之間，期間並對被告乙○○付出無
    限疼愛及照顧，現均因被告乙○○非原告之親生子女而致伊
    之身分法益受侵害，斟酌兩造之身分地位、教育程度、經濟
    狀況及婚姻狀況，爰依民法第195 條第3 項規定，請求被告
    甲○○應給付伊200,000 元之精神慰撫金；（三）原告與被
    告甲○○訂婚、結婚時支出之費用共計100,000 元，總計為
    580,000 元。為此提起本件訴訟，並聲明：（一）請求確認
    原告丙○○與被告乙○○間之親子關係不存在；（二）原告
    丙○○與被告甲○○間之婚姻應予撤銷；（三）被告甲○○
    應給付原告580,000 元，及自起訴狀繕本送達翌日起至清償
    日止按年息百分之5 計算之利息，並准予宣告假執行。
三、被告甲○○則辯稱：伊自87年間開始與原告發生性行為，雖
    自90年9 月後，曾同時與原告及原告以外之男性發生關係，
    但於91年4 月28日與原告結婚時，因被告乙○○尚未出生，
    伊不知道被告乙○○是否為原告之子，故伊並未刻意隱瞞原
    告此事，伊亦係於94年1 月19日在新竹市醫事檢驗所，始知
    悉原告與被告乙○○間並無血緣關係。並聲明：請求駁回原
    告之訴。
四、按：「從子女出生日回溯第181 日起至第302 日止，為受胎
    期間」，「妻之受胎，係在婚姻關係存續中者，推定其所生
    子女為婚生子女（第1 項）。前項推定，如夫妻之一方能證
    明妻非自夫受胎者，得提起否認之訴。但應於知悉子女出生
    之日起，1 年內為之」，民法第1062條第1 項、第1063 條
    定有明文。又按：「妻之受胎，係在婚姻關係存續中者，推
    定其所生子女為婚生子女。民法第1063條第1 項定有明文。
    又此項規定，與第1062條相結合，即從子女出生日回溯到第
    181 日起至第302 日止，在此122 日之任何一日出生，如夫
    妻有合法婚姻關係時，其所生子女即推定為婚生子女」（臺
    灣高等法院臺南分院88年度家上字第37號判決意旨參照），
    次按：「按須提起否認之訴否認其為婚生子女者，僅限於依
    民法第1062條及第1063條第1 項推定之婚生子女，此由規定
    否認子女訴訟之同法第1063條第2 項，明定否認對象係同條
    第1 項推定之婚生子女自明，故對不受上開推定之婚生子女
    否認其為婚生，例如妻之受胎非在婚姻關係存續中者，其所
    生子女即不受民法第1063條第2 項規定應提起否認之訴之限
    制，而得以一般確認親子關係不存在訴訟為之。至受推定之
    婚生子女，則無提起確認親子關係不存在之訴，以否認其為
    婚生之可言」（最高法院91年度臺上字第1222號判決意旨參
    照）。因此，原告得否提起本件確認之訴，請求確認其與被
    告乙○○間之親子關係不存在，端視被告乙○○是否依民法
    第1062條及第1063條第1 項規定，推定其為婚生子而定。經
    查︰（一）本件被告乙○○係91年7 月6 日生，而原告與被
    告甲○○係於同年4 月28日結婚之事實，有原各提出、被告
    2 人均不爭執其為真正之戶籍謄本1 件附於卷第8 頁可稽，
    是被告乙○○出生前之第181 至302 天，並無任何一日係處
    於原告與被告甲○○之婚姻關係存續期間，是被告乙○○即
    非屬民法第1063條第1 項所規定之受兩造婚生推定之子女。
    揆諸前揭說明，原告自得提起一般確認之訴，請求確認其與
    被告乙○○間之親子關係不存在。（二）依原告提出附卷之
    博微生物科技股份有限公司（統一編號︰00000000號，公司
    基本資料如卷第43、44頁）分子生物實驗室具有原告及被告
    身分證統一編號之ＤＮＡ基因圖譜型別分析報告（見卷第67
    至78頁），原告與被告乙○○不存在血緣關係（見卷第71頁
    ），足認原告主張其與被告乙○○間之父子親子關係不存在
    ，要屬真實，堪以採信。從而，原告起訴請求確認其與被告
    乙○○間之親子關係不存在，為有理由，應予准許，爰判決
    如主文第1 項所示。
五、按：「因被詐欺而結婚者，得於發見詐欺後，6 個月內向法
    院請求撤銷之」，「當事人之一方，因結婚無效或被撤銷而
    受有損害者，得向他方請求賠償。但他方無過失者，不在此
    限（第1 項）。前項情形，雖非財產上之損害，受害人亦得
    請求賠償相當之金額，但以受害人無過失者為限」，民法第
    997 條及同法第999 條第1 、2 項分別定有明文。次按：「
    所謂因被詐欺而結婚者，係指凡結婚當事人之一方，為達與
    他方結婚之目的，隱瞞其身體、健康或品德上某種缺陷，或
    身分、地位上某種條件之不備，以詐術使他方誤信自己無此
    缺陷或有此條件而與之結婚者而言。是所謂因被詐欺而結婚
    ，仍須詐欺行為人之詐欺與被詐欺人之陷於錯誤，以及雙方
    之結婚，三者間有因果關係存在，始足成立。至於行為人單
    純未告知，與故意隱瞞病情之詐欺仍屬有間，自難援引比附
    」（最高法院92年度臺上字第212 號判決意旨參照）。經查
    ︰被告甲○○辯稱：伊雖於婚前即90年9 月之後，曾同時與
    原告及原告以外之男子發生性行為，係於94年1 月19日檢驗
    後始知悉原告與被告乙○○無血緣關係，並未故意隱瞞此事
    等語，原告亦自承︰並無證據證明為被告所騙，被告可能誤
    以為小孩是原告的，並且因此要原告結婚等語（見卷第37、
    38頁），原告亦無法舉證證明被告於告知被告乙○○係原告
    所生之子女時，業已明知被告乙○○並非原告所生之子而刻
    意欺騙原告，致原告與被告甲○○結婚等節，以實其說，尚
    難遽爾斷定被告有何詐欺故意可言，故原告訴請撤銷其與被
    告甲○○之婚姻關係，並請求被告甲○○上開損害賠償，為
    無理由，應予駁回。其假執行之聲請亦失所附麗，應併予駁
    回。
六、訴訟費用負擔之依據：民事訴訟法第79條。
中　　華　　民　　國　　94　　年　　10　　月　　11　　日
                  家事庭  法　官　  伍偉華
以上正本係照原本作成。
如對本判決不服，應於判決送後20日內向本院提出上訴狀附繕本
，並繳納上訴費用。
                          書記官    許瑞萍
中　　華　　民　　國　　94　　年　　10　　月　　11　　日
